臺灣高等法院高雄分院刑事判決　　　 100年度上訴字第1645號
上　訴　人
即　被　告　謝新淵原名謝東社.
上　訴　人
即　被　告　陳耀滕
選任辯護人　洪耀臨律師
上　訴　人
即　被　告　馮獻哲
選任辯護人　洪耀臨律師
上列上訴人因妨害自由等案件，不服臺灣屏東地方法院100 年度
訴字第237 號中華民國100 年8 月11日第一審判決（起訴案號：
臺灣屏東地方法院檢察署99年度偵字第6550號），提起上訴，本
院判決如下：
    主  文
原判決撤銷。
謝新淵、陳耀滕、馮獻哲共同犯剝奪他人行動自由罪，謝新淵處
有期徒刑壹年。陳耀滕、馮獻哲各處有期徒刑陸月，如易科罰金
，陳耀滕、馮獻哲均以新台幣壹仟元折算壹日。
謝新淵、陳耀滕、馮獻哲被訴恐嚇取財部分均無罪。
    事  實
一、謝新淵（原名謝東社）為謝雅君之前夫，因認鄭勝文破壞其
    與謝雅君之婚姻，心有怨懟，乃於民國99年5 月8 日下午某
    時，會同陳耀滕、馮獻哲共同前往屏東縣麟洛鄉擬尋找鄭勝
    文理論，由陳耀滕駕駛向不知情之范喬揚借得原車牌號碼05
    57-MG 號（前方改懸掛EI-0676 號車牌、後方改懸掛W7-124
    0 號車牌）之自用小客車（陳耀滕涉犯竊盜車牌部分，業經
    本院另案判決無罪確定）搭載謝新淵、馮獻哲，於同日晚間
    6 時30分許，在屏東縣麟洛鄉○○路64號之臺灣中油股份有
    限公司麟洛加油站（下稱麟洛加油站）對面處尋得騎乘機車
    欲至該加油站加油之鄭勝文後，3 人遂共同基於剝奪人行動
    自由之犯意聯絡，陳耀滕即駕駛上開車輛橫停於鄭勝文上開
    機車旁，攔阻鄭勝文去路，並與馮獻哲一同下車，要求鄭勝
    文上車，並向鄭勝文恫稱：如不上車就讓你死在這邊，之後
    你家人都會有事等語，陳耀滕並以右手持手錶作勢欲毆打鄭
    勝文，致鄭勝文心生畏怖而不敢不從，而坐入上開自小客車
    之後座中間，謝新淵與馮獻哲分坐鄭勝文之左、右兩側看管
    之，而以非法方法剝奪鄭勝文之行動自由。陳耀滕駕駛上開
    車輛將鄭勝文載至屏東縣佳冬鄉○○村○○路10號後方堤防
    處，途中謝新淵另強取鄭勝文隨身攜帶之行動電話，妨害其
    持有行動電話之權利，待至上開堤防處，謝新淵等3 人即將
    鄭勝文強押至該堤防外之岸邊，謝新淵並向鄭勝文恫稱：你
    破壞人家家庭，要把你埋掉等語，並質問有關謝雅君之事，
    因鄭勝文未予回答，謝新淵竟夥同陳耀滕、馮獻哲亦基於傷
    害人身體之犯意聯絡，分以拳腳毆打鄭勝文，致鄭勝文受有
    頭部受傷併臉部挫傷併皮下瘀血2 公分、右側肩部挫傷併腫
    痛之傷害。謝新淵並取去鄭勝文身上之皮包棄置在該河堤外
    岸邊，妨害其對皮包持有之權利。為免鄭勝文逃脫，於上車
    前又由謝新淵以自備之塑膠繩綑綁鄭勝文雙手，再將鄭勝文
    強押上車，並共乘由陳耀滕駕駛之上開車輛續往墾丁方向行
    駛，其間因馮獻哲另有他事須暫行返家，謝新淵乃以黑色口
    罩矇住鄭勝文雙眼，嗣載送馮獻哲返家後，該車行經屏東縣
    屏東市○○路處之時，謝新淵始將矇住鄭勝文雙眼之口罩解
    開，謝新淵、陳耀滕再將鄭勝文載至屏東縣鹽埔附近某公園
    處停留，謝新淵並要求鄭勝文發送簡訊予謝雅君表示其係欺
    騙謝雅君感情，並向鄭勝文恫稱：如果不照做就殺你等語，
    鄭勝文被迫只好於99年5 月9 日凌晨2 時許發送「之前那件
    事是真的，那女生為我墮胎，我要好好補償她對我的犧牲，
    一開始我就沒真心想跟妳在一起，妳別異想天開我會愛上妳
    」等內容之簡訊予謝雅君，使鄭勝文行無義務之事。事畢，
    謝新淵、陳耀滕又將鄭勝文雙眼以上開口罩矇住後，由陳耀
    滕駕駛上開車輛同至馮獻哲居住處接回馮獻哲，嗣謝新淵命
    令鄭勝文將來不可再與謝雅君交往、亦不可找人報復及報警
    ，之後始同意釋放鄭勝文。迄99年5 月9 日凌晨4 時許，謝
    新淵等3 人再將鄭勝文以上開口罩矇住雙眼後，駕駛上開車
    輛載送馮獻哲返家途中，行經屏東縣鹽埔鄉○○路、新高路
    路口處，因上開車輛前、後懸掛不同車牌遭警發覺追捕攔下
    ，過程中謝新淵遂解開鄭勝文遭塑膠繩捆綁之雙手，取下矇
    住鄭勝文雙眼之口罩，並將塑膠繩、口罩丟棄，並要求鄭勝
    文須配合渠等說詞，並稱：若不配合你全家都有事等語，鄭
    勝文等人在屏東縣政府警察局里港分局新圍派出所（下稱新
    圍派出所）接受偵查時，其行動自由雖脫離遭陳耀滕等人之
    控制，然仍因驚魂未定以致未向承辦警員申告謝新淵等3 人
    之上開犯行，至離去派出所後，馮獻哲交付200 元與鄭勝文
    ，謝新淵陪同鄭勝文返回麟洛加油站處，謝新淵並叮嚀鄭勝
    文須遵守上開應承之事後始離去。嗣鄭勝文於99年5 月13日
    報警處理，並帶同警方於上開河堤外岸邊尋獲遭丟棄之皮包
    1 個（業據發還鄭勝文）而查悉上情。
二、案經鄭勝文訴由屏東縣政府警察局屏東分局報告臺灣屏東地
    方法院檢察署檢察官偵查起訴。
    理  由
壹、程序事項：
一、被告、辯護人認證人鄭勝文警詢、偵查之陳述屬於審判外陳
    述，無證據能力等語：
 (1) 查證人鄭勝文於警詢之陳述，屬被告以外之人於審判外之陳
    述，上開證人之陳述與其嗣於原審證述有若干不符之部分，
    該不符之部分因其先前之陳述係於事發後不久於警詢時所為
    之陳述，對於案情之記憶自然較為深刻，且對於案情敘述較
    少出於對於被告涉案之顧慮，上開證人於警詢時受外力、人
    情等干擾程度較低，又無其他證據可認有何非出於自由意志
    陳述之情形，且本院就上開證人於警詢陳述當時之原因、過
    程、內容、功能等外在環境加以觀察，足認上開證人警詢陳
    述係出於真意之信用性獲得確切保障，而有可信之特別情況
    ，且為證明被告犯罪事實之存否所必要，依刑事訴訟法第15
    9 條之2 規定，認有證據能力。至於上開證人嗣於原審接受
    詰問，詰問中所證述之內容與警詢陳述相符者，則此部分警
    詢陳述並無特別可信之情形，亦無其他例外取得證據能力之
    情況，依刑事訴訟法第159 條第1 項規定，相符之部分認無
    證據能力。
 (2) 證人鄭勝文偵查中經具結之陳述，並未曾提及檢察官在偵查
    時有不法取供之情形，且亦無證據足以證明證人上開陳述有
    顯不可信之情況，上開證人於原審復已到庭接受詰問，足可
    認定業已保障被告詰問權，依刑事訴訟法第159 條之1 第2
    項之規定，自得為證據。
二、按被告以外之人（包括證人、鑑定人、告訴人、被害人及共
    同被告等）於審判外之陳述雖不符刑事訴訟法第159 條之1
    至之4 等4 條之規定，經當事人於審判程序同意作為證據，
    法院審酌該言詞陳述或書面陳述作成時之情況，認為適當者
    ，得為證據，刑事訴訟法第159 條之5 第1 項定有明文。除
    前述證據外之其餘具傳聞性質之證據，檢察官、被告等及辯
    護人於原審及本院中並未爭執該等陳述之證據能力，且迄至
    言詞辯論終結前亦未再聲明異議，本院審酌上開證據資料製
    作時之情況，尚查無違法不當及證明力明顯過低之瑕疵，亦
    認為以之作為證據應屬適當，故揆諸前開法律規定，認前揭
    證據資料有證據能力。
貳、實體事項：
甲、有罪部分：
一、訊據上訴人即被告謝新淵、陳耀滕、馮獻哲均不否認於99年
    5 月8 日晚上6 時30分許，由陳耀滕駕駛向范喬揚借得之原
    車牌號碼0557-MG 號（前方改懸掛EI-0676 號車牌、後方改
    懸掛W7-1240 號車牌）之自用小客車搭載謝新淵、馮獻哲，
    並在麟洛加油站對面處遇見告訴人鄭勝文，鄭勝文上車後由
    謝新淵、馮獻哲分坐鄭勝文左、右兩側，並將鄭勝文載至上
    開堤防處。離去上開屏東縣佳冬鄉○○村○○路10號後方堤
    防處後，馮獻哲因另有他事暫行返家，待馮獻哲又返回車上
    ，仍坐於鄭勝文座位右側，嗣於99年5 月9 日凌晨4 時許，
    行經屏東縣鹽埔鄉○○路、新高路路口處，因上開車輛前後
    懸掛車牌不同遭警發覺有異，而為警追捕攔下後同至新圍派
    出所接受偵查。又被告謝新淵、陳耀滕亦不否認離去上開堤
    防處，載送馮獻哲返家後，有將告訴人鄭勝文載至上開公園
    處。再被告謝新淵另不否認有在上開堤防外岸邊毆打鄭勝文
    ；離開上開堤防處時有以塑膠繩捆綁鄭勝文雙手，並曾在上
    開車輛中以黑色口罩矇住鄭勝文雙眼，至遭警追捕時始解開
    綑綁鄭勝文之塑膠繩，並取下矇住鄭勝文雙眼之黑色口罩；
    在上開公園處亦有要求鄭勝文發1 通「之前那件事是真的，
    那女生為我墮胎，我要好好補償她對我的犧牲，一開始我就
    沒真心想跟妳在一起，妳別異想天開我會愛上妳」等文字之
    簡訊予謝新淵之前妻謝雅君等事實。惟否認有何剝奪鄭勝文
    行動自由等犯行，被告謝新淵辯稱：當天伊約陳耀滕出來唱
    歌，路中遇到告訴人鄭勝文，伊便向陳耀滕說有事要與鄭勝
    文相談，才下車向鄭勝文表示要與之相談伊前妻謝雅君之事
    ，鄭勝文係自願與伊同行，期間，伊並無強取鄭勝文之行動
    電話或皮包，亦未出言恫嚇鄭勝文，更未有持刀之行為，伊
    綑綁鄭勝文僅是要嚇他而已，之後在公園處發送簡訊給謝雅
    君係出於鄭勝文之自願，嗣遭警察追捕時，伊亦無恐嚇告訴
    人鄭勝文要配合云云；被告陳耀滕、馮獻哲則否認有何剝奪
    告訴人行動自由等犯行，均辯稱：當日係謝新淵找伊2 人去
    唱歌，伊2 人始與謝新淵同車共行，之後謝新淵帶伊2 人去
    找鄭勝文，謝新淵與鄭勝文間發生何事與伊2 人無關，亦未
    參與云云。
二、經查：
(一)、被告3 人於99年5 月8 日晚間6 時30分許，在屏東縣麟洛加
    油站對面遇見告訴人鄭勝文，鄭勝文並有上車與被告3 人同
    車同行，之後陳耀滕將告訴人載至上開堤防處後，謝新淵在
    該堤防外之岸邊毆打鄭勝文，待離去上開堤防處時，謝新淵
    有將鄭勝文之雙手捆綁，並有在車上以黑色口罩矇住鄭勝文
    之雙眼，期間馮獻哲因另有他事暫行返家，謝新淵、陳耀滕
    則將告訴人載至另處公園停留，期間謝新淵並有要求鄭勝文
    發送「之前那件事是真的，那女生為我墮胎，我要好好補償
    她對我的犧牲，一開始我就沒真心想跟妳在一起，妳別異想
    天開我會愛上妳」等文字內容之簡訊予謝雅君，迨離開上開
    公園處，謝新淵復將鄭勝文之雙眼以黑色口罩矇住後，再行
    開車接回馮獻哲，嗣於99年5 月9 日凌晨4 時許，被告3 人
    行經屏東縣鹽埔鄉○○路、新高路路口處，因上開車輛前後
    懸掛車牌不同遭警發覺，而為警追捕時，謝新淵始解開上開
    捆綁鄭勝文雙手之塑膠繩、取下矇住鄭勝文雙眼之黑色眼罩
    ，之後4 人並至新圍派出所接受調查等情，分據被告3 人自
    承在卷（見原審卷第33-34 頁、第48-49 頁、第69-70 頁）
    ，並經證人即告訴人鄭勝文證述綦詳（詳後述）。又告訴人
    鄭勝文受有頭部受傷併臉部挫傷併皮下瘀血2 公分、右側肩
    部挫傷併腫痛之傷害，並於99年5 月11日至址設屏東縣屏東
    市○○○路12之2 號之國仁醫院急診就醫，有國仁醫院診斷
    證明書1 紙在卷可證（見警卷第46頁），堪認告訴人鄭勝文
    所受上揭傷害，應係遭在上開堤防外岸邊遭毆打所致，至為
    明確。次查，證人謝雅君於警詢時證稱：99年5 月9 日約凌
    晨2 時許，伊收到告訴人所發送之簡訊，之後伊又將該簡訊
    轉傳予告訴人之兄鄭文彬等語（見警卷第33頁），核與證人
    即告訴人之兄鄭文彬於警詢時證稱：伊於99年5 月9 日凌晨
    2 時10分許伊收到謝雅君傳予伊之簡訊等語相符（見警卷第
    35頁），復參諸附卷證人鄭文彬使用之行動電話照片顯示，
    可知該簡訊內容為「之前那件事是真的，那女生為我墮胎，
    我要好好補償她對我的犧牲，一開始我就沒真心想跟妳在一
    起，妳別異想天開我會愛上妳」等文字乙節，有上開照片2
    張存卷可證（見警卷第40頁反面），堪認告訴人確有於99年
    5 月9 日凌晨2 時許發送上開內容之簡訊予謝雅君之事實，
    亦堪認定。
(二)、被告3人雖以前詞置辯，惟查：
  1.告訴人鄭勝文遭被告3 人以前揭事實欄所載之剝奪行動自由
    、傷害等情，業據證人即告訴人鄭勝文迭於警詢、偵查、原
    審審理時證述綦詳一致，鄭勝文於警詢時證稱：「伊於99年
    5 月8 日晚間6 時30分許，騎機車在麟洛加油站對面處欲至
    該加油站加油時，遭被告陳耀滕、馮獻哲駕駛車輛攔下，被
    告陳耀滕及馮獻哲隨即下車有說要跟伊講事情，伊即回稱有
    什麼事在該處講即可，被告陳耀滕及馮獻哲便說叫你上車就
    上車，不然就讓伊死在那邊，被告陳耀滕並以右手持手錶作
    勢要打伊，後來被告陳耀滕、馮獻哲就將伊押上車，伊上車
    後見被告謝新淵坐在上開車輛左後座，伊被押上車後就坐在
    後座中間，右側則坐被告馮獻哲，謝新淵並將伊之行動電話
    拿走，陳耀滕則駕駛上開車輛駛至上開堤防處，被告3 人將
    伊強押下車，此時謝新淵乃表示其係謝雅君之前夫，後來被
    告3 人便將伊押至海邊並共同毆打伊，陳耀滕用右手毆打伊
    左臉頰一下，說伊破壞人家家庭、替天行道、不要怪人，之
    後就換謝新淵以左、右手打伊頭部及身體，伊不記得謝新淵
    當時有說過何話語，後來就換馮獻哲徒手毆打伊頭部、身體
    ，伊倒於地上後，馮獻哲並用腳踢伊身體及腹部，後來被告
    3 人一起毆打伊並踢伊。之後謝新淵即拿走伊置於外套右邊
    口袋之皮包，當時被告陳耀滕及馮獻哲均在現場....之後又
    將伊押上車，並往墾丁方向行駛，車要到屏東九如時，謝新
    淵將伊眼睛以黑色口罩矇住，伊聽到馮獻哲說要先離開，待
    被告馮獻哲下車後，謝新淵、陳耀滕又開車至屏東市○○路
    ，此時伊口罩已被取下，伊才知已經在屏東市○○路上，之
    後又至某公園叫伊下車，謝新淵復要伊發簡訊給其前妻謝雅
    君表示伊是欺騙傷害謝雅君之感情，並說如不照被告謝新淵
    之意思發簡訊，就要殺伊，待伊發完簡訊後，之後謝新淵叫
    伊將手機內之簡訊刪除。之後又押伊上車，並矇住伊眼睛去
    載馮獻哲，嗣接到馮獻哲後，車走了一段路，被告3 人又下
    車討論要如何處置伊，之後叫伊答應不可以找謝雅君、不可
    以報警、不可以找人報復，並說如果伊遵守便會讓伊離去。
    之後被告3 人要釋放伊時，先矇住伊眼睛後，要載馮獻哲回
    家，於99年5 月9 日上午4 時許，行經鹽埔鄉○○村○○路
    與新高路路口為警攔檢，於警方追捕期間，被告3 人將伊雙
    手解開、眼罩取下，並說等一下被警方攔截時要配合，不然
    伊全家都有事。然後遭警帶至新圍派出所，陳耀滕為警方依
    竊盜案移送，馮獻哲自行離開，伊與謝新淵則同搭計程車離
    去，返回麟洛加油站處，謝新淵並叫伊要遵守約定。」等語
    （見警卷第28至32頁）；於偵查時亦結證稱：「99年5 月8
    日晚間6 時30分許，在麟洛加油站對面，伊騎機車等要過馬
    路至該加油站加油，被告謝新淵等3 人就開車將伊攔下，陳
    耀滕、馮獻哲下車，跟伊說有事相談叫伊上車，伊本來不上
    車，陳耀滕、馮獻哲便說如不上車要讓伊死在該處，之後連
    你家人都會有事，陳耀滕當時右手並持手錶作勢要打伊，伊
    上車後，被告3 人便駕駛上開車輛將伊帶至上開堤防外之岸
    邊，並一起徒手毆打伊之頭及身體，謝新淵並說伊破壞人家
    家庭，要把伊埋掉，伊當時心裡覺得很害怕，被告3 人打完
    伊後，謝新淵又將伊皮包拿走，當時現場僅被告3 人，沒有
    其他人在，且又是在海邊，因此伊覺得很害怕而不敢反抗，
    即任由謝新淵拿走伊之皮包... 接著謝新淵就拿繩子將伊手
    綁起來，謝新淵、陳耀滕說要去找空屋，要軟禁伊，上車後
    被告3 人就駕車往墾丁方向行駛，沿路中伊眼睛被矇上，有
    聽到馮獻哲先離開。後來到一處公園，謝新淵、陳耀滕下車
    討論如何處置伊，謝新淵叫伊傳簡訊給其前妻謝雅君，謝新
    淵、陳耀滕說如果伊不照做，就要殺掉伊，伊心裡覺得很害
    怕，所以就照渠2 人的要求發簡訊。... 之後謝新淵、陳耀
    滕又去載馮獻哲上車。最後被告3 人跟伊說知道伊家在哪，
    叫伊不可以跟謝雅君往來，並叫伊不可以報警，不可以找人
    報復被告3 人，如果伊答應，被告3 人就要放伊離去。之後
    他們將伊眼睛矇上說要載馮獻哲回去，之後就在屏東縣鹽埔
    鄉○○路、新高路路口為警攔截，在被警察攔截之前，被告
    3 人先將伊之雙手解開，並將伊眼罩取下，還叫伊配合他們
    ，並說不然伊全家都會有事情，當時伊心裡很害怕。」等語
    （見偵卷第9 至11頁）；於原審審理時仍結證稱：「99年5
    月8 日夜間6 時30分許，在麟洛加油站對面處，是陳耀滕、
    馮獻哲自上開車輛下車叫伊上車，陳耀滕叫伊配合不然要讓
    伊當場死在該處，伊始被迫上車，上車後伊坐在上開車輛後
    座中間，左側坐謝新淵、右側坐馮獻哲。後來上開車輛開到
    上開堤防處時，謝新淵即將伊押下車到堤防外岸邊，陳耀滕
    及馮獻哲均跟著下車，謝新淵即向伊說伊破壞人家家庭，要
    將伊埋掉等語，然後謝新淵就開始用拳、腳打伊，陳耀滕用
    拳頭打伊，馮獻哲亦以拳、腳打伊，伊被打時有拜託被告3
    人不要打。伊被打後，謝新淵即取走伊身上攜帶之皮包並把
    皮包丟掉，之後謝新淵又將伊雙手綁住後強押伊上車，伊仍
    坐在後座中間，左、右則坐被告謝新淵、馮獻哲，後來因為
    要載馮獻哲返家，謝新淵又矇住伊之眼睛。待送馮獻哲返家
    後，謝新淵、陳耀滕又將伊押至某公園處，謝新淵叫伊傳簡
    訊給謝雅君，謝新淵及陳耀滕並向伊稱如果不照做就要殺伊
    ，謝新淵並叫伊自己想簡訊內容，所以伊就在行動電話上打
    出「之前那件事是真的，那女生為我墮胎，我要好好補償她
    對我的犧牲，一開始我就沒真心想跟妳在一起，妳別異想天
    開我會愛上妳」內容之簡訊，經謝新淵同意後始傳送給謝雅
    君。之後離開上開公園，謝新淵、陳耀滕又去載馮獻哲上車
    ，嗣遭警察追捕時，被告3 人解開伊之雙手、取下口罩並叫
    伊配合渠等之說詞，並恫稱：不然伊全家都有事，因此伊在
    新圍派出所時才沒有向警察申告，其後馮獻哲有給伊200 元
    坐車等語。」（見原審卷第149 至153 頁）。證人鄭勝文之
    前揭證述，雖就被告3 人當時於堤防外岸邊毆打伊之順序、
    被告3 人各於何時以何言詞恫嚇之詳細內容等節，有關犯行
    之詳細分工情形及犯罪過程之順序等細節部分，稍有所出入
    ，然有關遭強押夾坐在上開自小客車之後座中間、而謝新淵
    、馮獻哲分別坐於其座位之左右兩旁、於海邊堤防遭被告3
    人拳毆腳踢、手機遭取走、皮包遭棄置、又被迫發不實簡訊
    給謝雅君等被害事實之經過，前後供述則大致相符，另酌證
    人鄭勝文證述涉及證人本身之知覺、記憶、表達能力，本即
    難期證人鄭勝文於歷次作證時，均為完全相一致之陳述，且
    人之記憶本身亦常因時日之間隔而漸趨模糊或失真，尤以案
    發經過之細節更易淡忘，且此事係突發之事，兼之證人鄭勝
    文當時驚恐萬分之心態，除擔心自身安危外，應無瑕可就所
    發生各細節事項詳加記憶，故要求證人鄭勝文於飽受驚嚇之
    餘仍詳記所有情節，無異強人所難，是證人鄭勝文雖就上揭
    細節瑣碎事項前後證述縱有未能相符之處，亦無悖常情。且
    查證人鄭勝文於偵查及原審審理時均經具結作證，當知偽證
    刑責非輕，又與被告3 人間亦非相識或有宿怨，當無虛構證
    詞而自陷偽證風險之理，復證人鄭勝文就遭被告3 人剝奪行
    動自由、傷害之時間、地點等重要基本事實，則前後證述一
    致，亦無顯有矛盾、不符之瑕疵，證人鄭勝文上揭證述，應
    堪採信。被告馮獻哲、陳耀滕辯稱：沒有毆打鄭勝文云云以
    及被告謝新淵辯稱：是鄭勝文主動要發簡訊云云，已不足信
    。
  2.證人即被告陳耀滕於警詢時證稱：告訴人在麟洛加油站對面
    處上車後，告訴人之行動電話即遭謝新淵搶走等語（見警卷
    第15頁），核與證人即被告馮獻哲於警詢時證稱：在上開車
    輛內告訴人褲袋內之行動電話一直響，被告謝新淵就用手搶
    走告訴人之行動電話等語（見警卷第23頁），於偵查中證稱
    ：在告訴人上車後，伊等就往南開，在車輛時告訴人之行動
    電話響了，結果被告謝新淵就搶告訴人之行動電話，並將告
    訴人之行動電話關機拔下電池，此時伊發覺好像不是要去唱
    歌等語相符（見偵卷第36頁），且查證人即被告陳耀滕、馮
    獻哲上揭證稱，亦均核與告訴人上揭證述行動電話遭被告謝
    新淵強取之情節相符，堪認被告謝新淵確有強取告訴人行動
    電話之行為無訛。再者，經告訴人帶同本案承辦警員至上開
    堤防外之岸邊勘查後，尋獲告訴人所有之皮包1 只（業據告
    訴人領回）、七星牌MORE香菸1 包（內有已抽過香菸1 支、
    未抽過14支香菸）、龍輝牌打火機1 個等情，有屏東縣警察
    局屏東分局扣押筆錄及扣押物品目錄表1 份、告訴人出具之
    贓物認領保管單1 紙、現場及扣案物品照片14張、臺灣屏東
    地方法院檢察署99年度偵字第1377號扣押物品清單1 紙在卷
    可稽（見警卷第37至39、41至43、45頁，偵卷第41頁），並
    有七星牌MORE香菸1 包、龍輝牌打火機1 個扣案足憑。徵以
    證人鄭勝文證稱：上開扣案物是被告謝新淵等3 人所有，因
    為在上開堤防外岸邊打完伊後，被告謝新淵有在車上說香菸
    遺留於該處等語（見警卷第31頁反面），核與被告謝新淵自
    承：因伊等有在上開堤防後方岸邊抽菸，後來要離開時因為
    天色太暗找不到，因此上開扣案之七星牌MO RE 香菸1 包、
    龍輝牌打火機1 個始留置於現場等語相符（見警卷第8 頁反
    面），可知上開扣案之七星牌MORE香菸1 包、龍輝牌打火機
    1 個確為被告3 人遺留現場無訛，據此，堪認被告等3 人確
    曾與告訴人同在上開堤防外之岸邊停留。凡此，均與告訴人
    上揭證述若合符節，足佐告訴人上揭證述情節非虛。況被告
    3 人前揭自承之事實，亦與告訴人上揭證述其當日行蹤、遭
    被告謝新淵毆打、以塑膠繩綁捆雙手、以黑色眼罩矇住雙眼
    、遭警查獲之經過均大致相符，益證告訴人上揭證述情節，
    要非其自行虛構，而可採信。被告謝新淵另辯稱：我們約鄭
    勝文出來，只是要吐一口怨氣而已，不是要恐嚇、脅迫他的
    意思云云。然查，刑法第304 條之強制罪，以加害或以加害
    之旨通知他人而使人心生畏懼，以影響其意思決定之自由，
    為其成立要件；又刑法第304 條之強暴脅迫，祗以所用之強
    脅手段足以妨害人行使權利，或足使他人行無義務之事為已
    足，並非以被害人之自由，完全受其壓制為必要（最高法院
    71年度台非字第8 號、85年度台非字第75號判決意旨參照）
    。查本件被告3 人突對騎機車正擬加油之告訴人鄭勝文做出
    隨意帶離現場之動作，深夜又至堤岸、又至公園等等於屏東
    縣市各地亂繞，不僅施以毆打、更將鄭勝文之行動電話取走
    、皮包隨便丟棄於地，喝令其發不實內容之簡訊，且對其施
    以上開恐嚇言詞，渠等所為顯足以使鄭勝文知悉渠等之意係
    如不乖乖聽話，其生命、身體將有遭受惡害之危險，被告所
    為絕非僅止於吐一口怨氣而已；且證人鄭勝文於偵查、原審
    時亦明白指出：聽到他們這樣說，我會感到害怕，生命受到
    威脅等語，顯見上開言語動作，已使鄭勝文心生畏懼，且受
    有強制，影響其意思決定之自由而不得不聽從，而不敢要回
    行動電話、皮包，更不敢不發該通簡訊。是被告上開所辯，
    尚非足採。且依證人鄭勝文上開所述，其被押期間多數由謝
    新淵與其談及有關謝雅君之事情，伊與陳耀滕、馮獻哲無任
    何糾葛等語，亦徵陳耀滕、馮獻哲等人應係受被告謝新淵之
    指揮行事，此亦可認定。
  3.被告謝新淵於警詢時自承：伊當天是約被告陳耀滕去唱歌，
    被告陳耀滕再約被告馮獻哲，伊等在屏東市區至麟洛鄉亂繞
    ，約夜間6 時許在屏東縣麟洛鄉○○路與中華路交岔口遇到
    告訴人，伊即向被告陳耀滕稱伊有事要與告訴人談，直到麟
    洛加油站對面，伊等將告訴人攔下，當時告訴人係騎乘機車
    ，伊下車向告訴人說可否到沒人的地方談事等語（見警卷第
    5 頁）；於偵查中供承：伊與被告陳耀滕、馮獻哲本來是要
    去唱歌，因為都沒有包廂才去市區亂逛，之前伊有口頭上向
    被告陳耀滕、馮獻哲說因謝雅君之事要找告訴人理論，但都
    沒有去找，於99年5 月8 日恰巧在路上遇到告訴人騎機車，
    伊便要求被告陳耀滕、馮獻哲將車子停下，伊要跟鄭勝文談
    事情等語（見偵卷第27頁），倘被告謝新淵上揭供述實在，
    則被告等3 人既有相約前往唱歌之事，被告3 人理當直接前
    往唱歌地點候位，且若不欲久候，亦可另覓他處或他法遊樂
    ，竟反駕駛上開車輛四處繞行，漫無目標，無端耗費寶貴時
    間，是被告謝新淵上揭所述，顯與常情相違。又查被告陳耀
    滕於警詢時供稱：伊於99年5 月8 日下午4 時許左右自家裡
    開上開車輛至謝新淵位於屏東縣屏東市○○街12號居處接被
    告謝新淵，再到屏東市某網咖接被告馮獻哲後，續駕駛上開
    車輛至麟洛加油站對面時，被告謝新淵說看見告訴人，並叫
    伊將上開車輛橫插路邊攔下告訴人，之後被告謝新淵要求伊
    與被告馮獻哲一起下車，並先叫坐在上開車輛右後座之被告
    馮獻哲下車，再跟著從上開車輛右後車門下來，然後被告謝
    新淵走向告訴人騎乘之機車停放處與告訴人講話云云（見警
    卷第16頁反面），於偵查中承稱：99年5 月8 日伊與被告謝
    新淵、馮獻哲約好要去唱歌，被告謝新淵說告訴人為其友人
    ，並要找告訴人一同去唱歌，要介紹告訴人給伊與被告馮獻
    哲認識，並說不認識的話唱歌就會認識了，伊都是以此方式
    交朋友等語（見偵卷第23頁），於原審時又供述：被告謝新
    淵說要去唱歌，要先去載告訴人等語（見原審卷第33頁反面
    ），然被告陳耀滕於警詢並未提及與被告謝新淵、馮獻哲相
    約唱歌之情，迨至100 年1 月6 日偵訊時始提及上情，果被
    告陳耀滕確與被告謝新淵、馮獻哲相約唱歌，此乃有利被告
    陳耀滕之事，酌以常人無不盡力主張有利之事以示清白，被
    告陳耀滕卻於最初警詢時對此情略而不談，有違常理，是被
    告陳耀滕事後提及與被告謝新淵、馮獻哲相約唱歌情形，是
    否真實，非無可疑。再參被告馮獻哲於警詢時證稱：99年5
    月8 日被告謝新淵邀伊與被告陳耀滕同去唱歌，被告謝新淵
    並稱其還要再找告訴人同往，後來由被告陳耀滕開車載伊與
    被告謝新淵至麟洛加油站對面等告訴人，伊等先到達現場，
    之後約不到2 分鐘告訴人便就自行騎乘機車前來，謝新淵要
    伊與被告陳耀滕陪伊共同下車，被告謝新淵下車後就自行前
    去與告訴人談話等語（見警卷第22頁反面、第23頁），於偵
    查中證稱：當天是被告陳耀滕找伊去唱歌，被告謝新淵、陳
    耀滕是一起去接伊，之後被告謝新淵說要去找其友人即告訴
    人，被告謝新淵便向被告陳耀滕說開至何處即可以遇到告訴
    人等語（見偵卷第36頁），於原審時供稱：伊原來在某網咖
    ，被告陳耀滕說要找伊同去唱歌，被告謝新淵、陳耀滕一同
    至該網咖載伊，上車後伊問要去何處唱歌，被告謝新淵即回
    稱要去找告訴人一起去等語（見原審卷第34頁），雖與陳耀
    滕所供尋得告訴人經過大致相符，然若被告陳耀滕、馮獻哲
    上揭證述真實可採，當認被告3 人相約唱歌初始即有找告訴
    人同往之意，始至麟洛加油站對面處尋得告訴人，惟此情與
    被告謝新淵上揭證述當日係恰巧在路上遇到告訴人始下車與
    告訴人相談乙節顯不相符，被告陳耀滕、馮獻哲上揭所供，
    自難遽信。另綜觀被告3 人上揭證述內容，可知被告3 人就
    與告訴人相遇之經過，被告謝新淵係供稱與告訴人巧遇；被
    告陳耀滕則承稱在路邊攔下告訴人；被告馮獻哲卻供承係先
    至麟洛加油站對面等告訴人，顯見被告3 人彼此供述情節互
    有矛盾，果被告3 人確有如實供述，當不致所供相異至此，
    是難認被告3 人上揭所供情節，與事實相符。且被告3 人就
    所述相約唱歌之經過情形，除上揭互異之供承外，別無事證
    可佐，被告3 人空言所辯，要不足採。
  4.查告訴人在麟洛加油站對面處上車時係坐在上開車輛後座中
    間，而左、右兩側則各為被告謝新淵、馮獻哲，並由被告陳
    耀滕駕駛上開車輛等情，業據被告3 人自承明確（見原審卷
    第33頁反面、第34頁、第48頁反面），並與證人鄭勝文上揭
    證述相符，堪信為真。參以上開車輛為排氣量1,497C.C之轎
    式自用小客車，有該車之基本資料查詢畫面列印資料1 紙在
    卷可參，堪認上開車輛後座空間尚非十分寬廣，而被告謝新
    淵、馮獻哲與告訴人均為正常體形之成年人，卻寧將副駕駛
    座留空，而共同侷促在上開車輛後座，顯與一般友人同車共
    行之情有異。次查，被告謝新淵確有強取告訴人行動電話之
    情，已說明如前，參諸行動電話為使用者與他人溝通聯絡之
    工具，被告謝新淵強行取去告訴人之行動電話，在告訴人係
    隻身與被告3 人同車情形下，自足使告訴人無從與外界聯繫
    而剝奪其使用手機之權利，倘告訴人當日確係自願與被告謝
    新淵同車共行，被告謝新淵何需如此，顯見告訴人當時之行
    動自由顯已有遭到剝奪。再查，告訴人遭被告謝新淵棄置在
    上開堤防外之岸邊之皮包內尚有740 元，有屏東縣政府警察
    局屏東分局扣押筆錄及扣押物品目錄表1 份及扣案物照片1
    張存卷可證（見警卷第39頁反面、第41至43頁），且該皮包
    本身亦非無價值之物，按諸常情當無自願棄置之理，雖被告
    謝新淵辯稱：伊沒有搶告訴人皮包，因為現場很黑，伊叫告
    訴人將身上東西拿出來，告訴人便將皮包拿出來，伊就將皮
    包撥掉云云，然此與告訴人所述前開皮包遭棄置於地之情形
    已然不同，被告所辯，尚難遽信，且倘告訴人其時人身自由
    未受限制，何以需聽令被告謝新淵之言取出皮包，又何以皮
    包為被告謝新淵撥掉之後，未能當場拾回，被告謝新淵上揭
    供述顯違事理，應非真實。復觀之告訴人發送予謝雅君之上
    開簡訊內容，足認係告訴人自陳有傷害謝雅君感情行為，衡
    情常人應無自願暴露己身有違背道德行為之理，可見告訴人
    應係遭人逼迫始於三更半夜發送上開簡訊與謝雅君。且證人
    謝雅君於警詢時證稱：99年5 月9 日約凌晨2 時許，伊收到
    告訴人所發送之簡訊，之後伊又將該簡訊轉傳予告訴人之兄
    鄭文彬，之後告訴人撥打電話予伊，叫伊看簡訊，然後伊撥
    打電話予告訴人表示伊有收到該簡訊，嗣伊再撥打告訴人電
    話即未能接通等語（見警卷第33頁反面），核與證人即告訴
    人之兄鄭文彬於警詢時證稱：伊於99年5 月9 日凌晨2 時10
    分許收到謝雅君傳予伊之簡訊，伊看過簡訊之後就撥打電話
    予告訴人，起初第1 通有打通，之後再撥打便就無法接通等
    語相符（見警卷第35頁反面），可知告訴人於使用其行動電
    話發送上開簡訊，並撥打電話告知證人謝雅君後，該行動電
    話即未能再次撥通，酌以告訴人既尚能以該行動電話發送簡
    訊，顯見該行動電話其時並無不能使用之情，則告訴人豈有
    自行發送簡訊聯絡他人後卻自行關機而斷絕他人聯繫之理，
    足認告訴人應係為人逼迫關閉該行動電話，而遭隔絕其與外
    界聯絡之管道，益彰告訴人其時之行動自由應係遭他人限制
    ，至為灼然。被告上揭所辯，顯然無稽。
  5.被告謝新淵雖辯稱：當天在麟洛加油站，僅有伊獨自下車請
    告訴人上車，被告陳耀滕、馮獻哲直到告訴人上車前始終坐
    在車上，都沒有下車，當時伊請告訴人上車時之口氣不好，
    起初告訴人不願意，後來伊說什麼事情談一下即可，告訴人
    就自願上車云云，惟查，證人謝新淵於偵訊時係陳稱：當時
    伊與被告陳耀滕、馮獻哲都有下車去叫告訴人上車，但陳耀
    滕、馮獻哲站在車旁，只有伊去向告訴人講等語（見偵卷第
    27頁），就被告陳耀滕、馮獻哲有無下車叫告訴人上車之情
    節證述，前後不一，已有可疑。且查被告陳耀滕於警詢、偵
    查中均係供承：伊與被告馮獻哲有下車站立車旁等語（見警
    卷第16頁反面，偵卷第23頁）；被告馮獻哲於警詢、偵查、
    原審時亦均陳稱：被告謝新淵有叫伊與被告陳耀滕下車，伊
    等3 人均有下車，但僅被告謝新淵與告訴人交談等語（見警
    卷第22頁反面、第23頁，偵卷第36頁，原審卷第34頁），亦
    均與被告謝新淵上揭證述僅其單獨下車之情節迥異，是被告
    3 人尚難互相核實，均難採信。復查證人即被告謝新淵於原
    審審理時結稱：伊在上開堤防外之岸邊有打告訴人，其時被
    告陳耀滕、馮獻哲在車上等伊，車子離堤防約100 公尺左右
    ，伊有跟被告陳耀滕、馮獻哲說要下車與告訴人談事情，而
    被告陳耀滕、馮獻哲亦無要跟伊下車之意思等語（見原審卷
    第144 頁、第146-147 頁），然查被告謝新淵於偵查中證稱
    ：在上開堤防後岸邊只有伊打告訴人，被告馮獻哲、陳耀滕
    2 人站在旁邊，離伊與告訴人有段距離等語（見偵卷第28頁
    ），前後供述就被告陳耀滕、馮獻哲有無下車情節，已有不
    符，是被告謝新淵上揭辯詞，非可遽信。且查被告陳耀滕於
    原審時自承：至上開堤防處，被告謝新淵與告訴人即下車講
    話，伊與被告馮獻哲在旁邊抽煙，之後有聽到叫囂及辱罵，
    伊與馮獻哲站在旁邊，不關伊等之事情等語（見原審卷第33
    頁反面），於警詢時則先後承稱：在上開堤防外之岸邊伊在
    車上，被告謝新淵、馮獻哲只有說下車跟鄭勝文談事情，伊
    獨留在車上；在上開堤防處時，被告謝新淵叫告訴人下車，
    之後伊與被告馮獻哲下車，伊覺得怪怪的，也與馮獻哲跟過
    去，被告謝新淵就罵告訴人並有打告訴人等語（見警卷第11
    頁反面、第16頁反面）；被告馮獻哲於原審時則供承：在上
    開堤防後，被告謝新淵找告訴人下車，伊一開始在車上抽煙
    ，後來伊下車有聽到被告謝新淵與告訴人在大小聲，但聽不
    清楚等語（見原審卷第34頁），於偵訊時陳稱：伊沒有在上
    開堤防外之岸邊打告訴人，當時是謝新淵說有事要與告訴人
    談，後來看到他們談得不高興，被告謝新淵動手動腳的，伊
    與被告陳耀滕本來要過去勸，但互相討論後覺得伊等與被告
    謝新淵及告訴人均非熟識，所以便站立一旁不知如何是好等
    語（見偵卷第38頁），於警詢時供稱：至上開堤防處後，被
    告謝新淵叫鄭勝文下車，伊與被告陳耀滕以為已到唱歌地點
    ，也一起跟下車，被告謝新淵即與告訴人走到堤防外之岸邊
    ，被告謝新淵並質問告訴人等語（見警卷第23頁），交互參
    酌被告3 人上揭證述，可知被告3 人就在上開堤防處經過情
    形所供情節，非僅自我矛盾，彼此亦不相符，尤就被告陳耀
    滕、馮獻哲是否在場之情，時而供稱在車上，時而供稱在一
    旁，更有供稱獨自一人留在車上之詞，倘被告3 人確有如實
    供承，就自己親歷之事項，應不致有如此出入，是被告3 人
    上揭供述，委無足採。綜上，被告3 人事後所供或證述情節
    與告訴人證述情節，迥不相同，且所供或證述內容前後不符
    、彼此相歧而存有明顯之瑕疵，顯見被告3 人事後供述及證
    述均屬事後卸責之詞，均無足採。
  6.再按共同正犯，係共同實施犯罪行為之人，在共同意思範圍
    內，各自分擔犯罪行為之一部，相互利用他人之行為，以達
    其犯罪之目的，其成立不以全體均參與實施犯罪構成要件之
    行為為要件；參與犯罪構成要件之行為者，固為共同正犯；
    以自己共同犯罪之意思，參與犯罪構成要件以外之行為，或
    以自己共同犯罪之意思，事前同謀，而由其中一部分人實行
    犯罪之行為者，亦均應認為共同正犯，使之對於全部行為所
    發生之結果，負其責任（最高法院92年度台上字第2824號判
    決參照）。本案被告陳耀滕、馮獻哲與被告謝新淵、告訴人
    同車共行，說明如前，衡以被告3 人與告訴人乘坐之上開車
    輛並非寬敞，亦已說明如前，衡情在該車內發生之事，同車
    之人應可清楚見聞始符常理，被告陳耀滕、馮獻哲共乘在上
    開車輛，又豈會不知被告謝新淵所為何事，況被告馮獻哲即
    坐於告訴人右側，更無不能見聞之理，竟均供稱不知被告謝
    新淵與告訴人談論何事、亦未注意車上發生何事，實屬無稽
    。況被告陳耀滕於原審時供稱：伊在上開堤防處岸邊有聽到
    謝新淵叫囂及辱罵告訴人，在上開公園處被告謝新淵說要將
    告訴人處理掉等語（見原審卷第33頁反面），被告馮獻哲於
    原審時供承：在上開堤防處岸邊有看到被告謝新淵與告訴人
    在拉扯，上車時有看到被告謝新淵拿塑膠繩綁告訴人雙手並
    以黑色口罩矇告訴人雙眼等語（見原審卷第34頁），可知被
    告陳耀滕、馮獻哲確有見被告謝新淵所為，而被告陳耀滕、
    馮獻哲均為年滿20歲之成年人，且被告陳耀滕為大仁二技假
    日進修班學生、被告馮獻哲之教育程度為高職畢業等情，亦
    有被告陳耀滕、馮獻哲之警詢調查筆錄記載可證（見警卷第
    10、20頁），足認被告陳耀滕、馮獻哲均非無知之人，當可
    知悉被告謝新淵所為與法容有未合，然被告陳耀滕、馮獻哲
    卻不知制止或離去，被告陳耀滕更始終駕駛上開車輛搭載被
    告謝新淵及告訴人，被告馮獻哲甚且於離去後復仍返回，此
    與一般人趨吉避兇，惟恐捲入是非之情均大相逕庭，足認被
    告陳耀滕、馮獻哲係受被告謝新淵之指使，知情而參與其中
    ，至屬灼然，揆之上揭判決要旨，自應就對於全部行為所發
    生之結果，同負其責。
(三)、至證人即新圍派出所警員莊丁瑞於原審、本院審理時均結稱
    ：「伊與同仁等有買東西予被告3 人及告訴人吃，當時渠等
    有說有笑互動很正常，伊並未發現何異常的現象、亦均未將
    渠等上手銬。」、「他們4 個有說有笑，沒有任何異狀，竊
    盜部分先移送陳耀滕去分局，其他3 人如何離開我不清楚。
    」等語（見原審卷第154 頁、本院卷第74頁），然告訴人業
    已否認在該新圍派出所時有與被告3 人有說有笑（見原審卷
    第159 頁），且查被告3 人及告訴人係因上開車輛懸掛車牌
    前後不符，於99年5 月9 日凌晨4 時許遭警查覺並追捕後，
    始至新圍派出所接受調查等情，業據證人莊丁瑞結證：伊記
    得當日係因上開車輛車牌前後不符而攔下被告3 人，當時是
    將被告陳耀滕列為竊盜犯，另外3 人即被告謝新淵、馮獻哲
    、告訴人列為關係人等語（見原審卷第154 頁），堪認證人
    莊丁瑞當時專注於處理陳耀滕所涉犯之竊盜案件，則其未有
    特別注意鄭勝文當時之神情、舉止，因而未發覺鄭勝文有無
    異常之處，亦屬合理，且衡以告訴人自99年5 月8 日夜間6
    時30分起即遭被告3 人剝奪行動自由，其間並一再以加害告
    訴人及其家人之事恫嚇，並遭被告3 人毆打，當此驚魂未定
    之際，而未向在場之警員當場申告，亦核與事理無違。從而
    ，證人莊丁瑞上揭證述，實難據為被告有利之認定。又所謂
    以非法方法限制他人行動自由，並非需要於持續以直接之物
    理上強制力將被害人拘束於特定地點，只要行為人先以強暴
    脅迫行為違反被害人意願拘束被害人行動自由，此後被害人
    即被置入此一限制行動自由之狀態下，此後行為人不斷給予
    被害人心理上壓力，讓被害人不敢自由離去，則在行為人表
    示同意被害人離去以前，均屬於限制行動自由之繼續至明。
    告訴人於陳耀滕駕駛之車輛遭警攔下後，雖選擇不立即向警
    方求助，然於警方之監督之下，被告3 人亦無法再對告訴人
    為妨害自由之舉動，故應認告訴人於警方留置之期間，其行
    動自由已然恢復。
(四)、公訴意旨雖認被告謝新淵、陳耀滕於99年5 月9 日2 時許在
    上開公園分持水果刀、西瓜刀向告訴人恫以：「這支西瓜刀
    砍過很多人，你要配合我們」，嗣於99年5 月9 日4 時許遭
    警追捕時將上開刀械丟棄等語，並據告訴人於警詢及偵查中
    之證述為憑。惟查於被告陳耀滕所涉犯之竊盜案件，僅於上
    開車輛內查扣梅花扳手1 支等情，業據證人莊丁瑞於臺灣屏
    東地方法院99年度易字第472 號竊盜案件審理時結稱：當時
    係因上開車輛前後懸掛者均為失竊之車牌始查獲此竊盜案件
    ，是由伊與同仁林伯芳、葉慶耀共同查獲，並有在上開車輛
    內查扣梅花扳手1 支等語（見原審卷第80頁反面至82頁），
    於本院另案100 年度上易字第224 號竊盜案件審理時結稱：
    伊與同仁在轄區內巡邏時發現上開車輛懸掛失竊之車牌，到
    自強路、新高路路口始攔下該車等語（見原審卷第122 、12
    3 頁），前後證述一致，並與證人亦同為新圍派出所警員林
    伯芳於臺灣屏東地方法院99年度易字第472 號竊盜案件審理
    時結稱：伊與同仁莊丁瑞及葉慶耀，於99年5 月9 日凌晨4
    時許查獲上開車輛，當時有在該車上查扣1 支梅花扳手，亦
    有在上開車輛內查到塑膠繩，當時被告3 人說是搬家所用之
    物等語相符（見原審卷第78至80頁），並有搜索同意書1 紙
    、屏東縣政府警察局搜索扣押筆錄及扣押物品目錄表1 份在
    卷可考（見本院另案100 年度上易字第224 號竊盜案件卷內
    之里警偵字第0990006989號卷第20至25頁），堪認於被告陳
    耀滕所涉犯之竊盜案件，未扣得告訴人所述之刀械。復綜觀
    本案卷證亦未扣得告訴人所述之刀械，則告訴人此部分指訴
    ，是否確實，尚非無疑。是告訴人上揭供述部分，既無從核
    實，依罪疑唯輕有利被告之法理，應認被告3 人並無持有刀
    械之事，亦未曾向告訴人恫以：「這支西瓜刀砍過很多人，
    你要配合我們。」等語，併此敘明。
三、論罪科刑：
(一)、按剝奪人之行動自由罪並非以傷害人為當然之方法，故基於
    剝奪人之行動自由犯意，於實施強暴行為之過程中，如別無
    傷害之故意，僅因拉扯致被害人受有傷害，乃施強暴之當然
    結果，固不另論傷害罪；然若具有傷害犯意且發生傷害之結
    果，自應另負傷害罪責（參最高法院29年上字第2359號判例
    、74年台上字第3404號判例）。次按刑法第304 條第1 項以
    強暴、脅迫使人行無義務之事或妨害人行使權利之強制罪，
    其所謂脅迫，與刑法第305 條以加害生命、身體、自由、名
    譽、財產之事，恐嚇他人致生危害於安全之恐嚇危害安全罪
    之所謂恐嚇，均係以使人心生畏怖為目的，其行為本質並無
    不同，從而行為人以使被害人行無義務之事或妨害被害人行
    使權利為目的，而以加害被害人之生命、身體、自由、名譽
    、財產之事，恐嚇被害人，致生危害於安全者，該恐嚇行為
    應包含在脅迫行為之觀念之內，如已該當刑法第304 條第1
    項之要件時，只能論以該條之強制罪，不能再論以刑法第30
    5 條之危害安全罪。又按刑法第302 條第1 項之妨害自由罪
    與同法第304 條第1 項之強制罪，均以強暴或脅迫為手段，
    其罪質本屬相同，至其所保護之法益，固均為被害人之自由
    ，惟前者重在保護個人之行動自由；後者重在保護個人之意
    思自由。故行為人在妨害自由行為繼續中，如對被害人以強
    暴、脅迫使人行無義務之事或妨害人行使權利，此強制部分
    行為自屬包含於妨害行動自由之同一意念之中，縱其所為，
    合於刑法第304 條強制罪之情形，仍應視為剝奪行動自由之
    部分行為，應逕依第302 條第1 項論罪，並無適用第304 條
    第1 項規定之餘地（最高法院89年度台上字第6193號、90年
    度台上字第5409號判決要旨亦同此見解）。本件被告3 人強
    押告訴人上車、於毆打告訴人後，復在妨害自由行為繼續中
    ，以加害生命、身體之事，以塑膠繩捆綁告訴人並以黑色口
    罩矇住告訴人雙眼，向告訴人鄭勝文恫稱：要把你埋掉、不
    准報案、不准向警察講、不准與謝雅君交往，否則你全家都
    有事等語，鄭勝文因而心生害怕，被告又喝令告訴人交出手
    機、皮包、發不實簡訊等等而行此無義務之事，雖合於第30
    5 條之恐嚇危害安全罪、第304 條之強制罪，依上說明，仍
    應逕依第302 條第1 項論罪。公訴意旨將被告3 人於剝奪告
    訴人之行動自由行為繼續中狀態中之各舉動，認另犯刑法第
    304 條第1 項之強制罪、或同法第305 條之恐嚇危害安全罪
    部分，並與前開妨害自由罪應分論併罰，尚有誤會。被告3
    人所為恐嚇、強制犯行均屬非法剝奪告訴人之行動自由之部
    分行為，應不另論罪，又以強暴之方法剝奪人之行動自由時
    ，若無傷害之故意，而於實施強暴行為之過程中，致被害人
    受有傷害，乃實施強暴之當然結果，固不另論傷害罪。惟剝
    奪行動自由罪，並非以傷人為當然之手段，若行為人另具有
    傷害故意，且發生傷害結果，自應成立傷害罪名，如經合法
    告訴，即應負傷害罪責（最高法院94年度台上字第4781號判
    決意旨參照）。查被告謝新淵自承：伊在上開堤防外之岸邊
    有質問告訴人為何要破壞伊家庭，然後告訴人均未回答，伊
    一時氣憤即毆打告訴人等語（見原審卷第48、145 頁），足
    見被告3 人毆打告訴人係另行起意，並非剝奪告訴人行動自
    由過程中實施強暴行為之當然結果，此部分並經告訴人提出
    告訴（見警卷第29頁反面），揆之上揭判決要旨，自應另論
    以傷害罪。核被告3 人所為，均係犯刑法第302 條第1 項之
    妨害自由罪及同法第277 條第1 項之傷害罪。又刑法上一行
    為而觸犯數罪名之想像競合犯，其存在之目的，在於避免對
    於同一不法要素予以過度評價，故如二行為間具有行為局部
    之同一性，或其行為著手實行階段可認為同一者，得認與一
    行為觸犯數罪名之要件相侔，而依想像競合犯論擬；又就事
    件整體過程予以客觀觀察後，苟形式上獨立之行為，彼此之
    間具有全部或一部不可割之一致性或事理上之關聯性，且犯
    罪目的單一，依一般社會通念，認應評價為一行為，自應適
    用想像競合犯之規定論以一罪，方符合刑罰公平原則（最高
    法院99年度台上字第3377號、4123號判決意旨參照）。被告
    3 人剝奪告訴人行動自由期間內犯前揭傷害罪，各該犯罪行
    為間具有行為局部之同一性，且各犯罪行為間緊密相連而具
    事理上之關聯性，為符合刑罰公平原則，應評價為一行為，
    渠等以一行為觸犯刑法第277 條第1 項傷害罪及同法第302
    條第1 項之妨害自由罪，為想像競合犯，應從一重之妨害自
    由罪論處，公訴人認此兩罪應予分論併罰，容有未洽，附此
    敘明。被告3 人強取告訴人之行動電話；以塑膠繩捆綁告訴
    人、以黑色口罩矇住告訴人雙眼；以恐嚇方式要求告訴人不
    得報警、不得與謝雅君往來、或於警察調查時須配合伊等之
    供述等節雖未於起訴書犯罪事實欄敘明，然該等部分犯行與
    已敘及部分，既僅論以刑法第302 條第1 項之剝奪他人行動
    自由罪一罪，依刑事訴訟法第267 條規定，自為起訴效力所
    及，本院自得併予審理。被告3 人間，就上開犯行，有犯意
    聯絡與行為分擔，均為共同正犯。至公訴意旨雖認被告謝新
    淵、陳耀滕於99年5 月9 日2 時許在上開公園分持水果刀、
    西瓜刀向告訴人恫以：「這支西瓜刀砍過很多人，你要配合
    我們」等語部分，尚無從證明，已說明在前，然公訴意旨既
    認此部分係屬被告謝新淵、陳耀滕迫使告訴人發送簡訊予謝
    雅君之恐嚇手段之一，而僅成立強制罪之單純一罪，基於審
    判不可分法則，爰不另為無罪之諭知。
(二)、原審據以論罪科刑，固非無見，惟查：被告3 人並無涉犯刑
    法第346 條第1 、3 項之恐嚇取財未遂罪（如下述），原審
    誤認渠等亦有構成此部分之罪責，自有未合。被告以否認犯
    行為由而上訴，指摘原審判決不當，其中僅否認恐嚇取財未
    遂部分為有理由，原判決既有上揭未洽之處，自應由本院予
    以撤銷改判。爰審酌被告3 人尚無重大刑案記錄，有臺灣高
    等法院被告前案紀錄表3 份在卷可稽（見本院卷第29至31頁
    ），惟被告3 人，歷次偵、審均未見悔意，犯後態度欠佳，
    及其犯罪動機係在尋求報復，妨害告訴人之行動自由，對其
    身心俱生威脅及恐懼，且以強暴、脅迫方式使告訴人行無義
    務之事，並對告訴人為傷害犯行，其行為實不足取，且案發
    迄今未能與告訴人和解，求得諒解等一切情狀，並兼衡各被
    告參與本案之程度不同，分別量處如主文第2 項所示之刑，
    陳耀滕、馮獻哲部分併各諭知易科罰金之折算標準。
乙、撤銷改判無罪部分：
一、公訴意旨另以：被告謝新淵於99年5 月8 日某時與陳耀滕、
    馮獻哲共同基於剝奪行動自由之犯意聯絡，同日晚間6 時30
    分許，由陳耀滕駕駛向范喬揚借得原車牌號碼0557-MG 號（
    前方改懸掛EI-0676 號車牌、後方改懸掛W7-1240 號車牌）
    之自用小客車搭載謝新淵、馮獻哲在址設屏東縣麟洛鄉○○
    路64號之臺灣中油股份有限公司麟洛加油站（下稱麟洛加油
    站）對面處，將騎乘機車欲至該加油站加油之鄭勝文強押上
    車剝奪鄭勝文之行動自由後，將鄭勝文載至屏東縣佳冬鄉○
    ○村○○路10號後方堤防處，除毆打鄭勝文外。繼進而意圖
    為自己不法所有，共同基於恐嚇取財之犯意聯絡，要求鄭勝
    文給付渠等新臺幣（下同）100 萬元至200 萬元不等之跑路
    費，並恫稱：如果拿不出來，就殺你滅口等語，鄭勝文乃被
    迫同意另日籌款50萬元交付之，嗣遭警攔查而未得逞。因認
    被告3 人除犯妨害自由、傷害罪外，亦另涉犯刑法第346 條
    第1 項之恐嚇取財未遂罪嫌云云。
二、按犯罪事實應依證據認定之，無證據不得認定其犯罪事實；
    不能證明被告犯罪者，應諭知無罪之判決，刑事訴訟法第15
    4 條第2 項、第301 條第1 項分別定有明文。又按事實之認
    定，應憑證據，如未能發現相當證據，或證據不足以證明，
    自不能以推測或擬制之方法，為裁判基礎；且認定不利於被
    告之事實須依積極證據，苟積極證據不足為不利於被告事實
    之認定時，即應為有利於被告之認定；另認定犯罪事實所憑
    之證據，雖不以直接證據為限，間接證據亦包括在內，然而
    無論直接證據或間接證據，其為訴訟上之證明，須於通常一
    般之人均不致有所懷疑，而得確信其為真實之程度者，始得
    據為有罪之認定，倘其證明尚未達到此一程度，而有合理之
    懷疑存在而無從使事實審法院得有罪之確信時，即應由法院
    為諭知被告無罪之判決。至告訴人之指訴，係以使被告受刑
    事訴追為目的，是以告訴人之指訴為證據方法，除其指訴須
    無瑕疵，且應有查與事實相符之佐證，始得資為判決之基礎
    。而所謂無瑕疵，係指告訴人所為不利被告之陳述，與社會
    上一般生活經驗或卷存其他客觀事實並無矛盾而言；另所謂
    就其他方面調查認與事實相符，非僅以所援用之旁證足以證
    明被害結果為已足，尤須綜合一切積極佐證，除認定被告確
    為加害人之可能外，在推理上無從另為其他合理原因之假設
    ，有一不合於此，即不能以告訴人之陳述作為論斷之證據。
    （最高法院52年臺上字第1300號、40年臺上字第86號、30年
    臺上字第816 號、61年臺上字第3099號、76年臺上字第4986
    號判例要旨參照）。再檢察官就被告犯罪事實，應負舉證責
    任，並指出證明之方法。因此，檢察官對於起訴之犯罪事實
    ，應負提出證據及說服之實質舉證責任。倘其所提出之證據
    ，不足為被告有罪之積極證明，或其指出證明之方法，無從
    說服法院以形成被告有罪之心證，基於無罪推定之原則，自
    應為被告無罪判決之諭知（最高法院92年臺上字第128 號判
    例要旨參照）。
三、公訴人認被告3 人涉有此部分恐嚇取財罪嫌，無非係以被害
    人鄭勝文於警詢、偵查中之指訴為論據；惟訊之被告3 人均
    堅決否認有何恐嚇取財犯行。
四、經查：
（一）告訴人鄭勝文於警詢中陳稱：「他們用自備塑膠帶綁我雙
      手，『他們3 人』均講要跑路費說叫我準備1 、2 百萬給
      他們，不然要殺我滅口，我說我沒有錢，然後他們說我可
      以籌到多少錢，我說我沒有錢，沒辦法籌到錢給他們，他
      們在現場討論說我可以籌多少錢，我說如果讓我打電話可
      以籌到新臺幣50萬元，之後他們3 人又說如果我籌不到那
      些錢的話，他們要我一隻手或腳，如果都籌不到錢的話要
      給我撕票，然後就押我上車要到墾丁大街。」等語（警卷
      第28 -29頁）；然於偵查中則稱：「『謝新淵、陳耀滕』
      叫我拿出1 、2 百萬來給他們，說他們要跑路，如果拿不
      出來，就要殺我滅口，我跟他們說我沒有錢，接著謝新淵
      拿膠帶貼我的嘴巴、拿繩子將我綁起來，謝新淵、陳耀滕
      說要去找空屋，要把我軟禁起來。... 之後他們上車，謝
      新淵叫我傳簡訊給他前妻謝雅君，我很害怕就照他們說的
      發簡訊。陳耀滕一直要我拿錢出來，最後我們談到50萬元
      ，我還是跟陳耀滕說我沒有那麼多錢，而且還要跟家人說
      才有辦法。之後他們又去載馮獻哲」等語（偵卷第9-11頁
      ）；則究竟是被告3 人或被告謝新淵、陳耀滕2 人叫告訴
      人拿出1 、2 百萬元來？告訴人係雙手遭繩子綑綁起來之
      後或之前，始聽聞上開恐嚇要求1 、2 百萬元之語？如果
      告訴人無法籌款，則被告是要將告訴人撕票或係找空屋軟
      禁？被告是在堤岸遭毆打處之現場對告訴人談論價錢最後
      降到50萬元或係在離開堤岸且送馮獻哲回家之後，於車上
      始談論到降價至50萬元等等恐嚇取財之經過情節，告訴人
      之供述前後已有不符。告訴人鄭勝文於原審又證稱：「謝
      新淵跟我說叫我準備錢才放人，那時候說要我準備1 、2
      百萬元，不然就讓我死在那邊。」（原審卷第149-153 頁
      ），對於向其恐嚇取財之被告究竟是只有謝新淵或包含陳
      耀滕在內甚至所有被告3 人？其於原審之供述亦與警詢、
      偵查中之供述有異。益徵告訴人指訴遭被告等人恐嚇取財
      被害乙節，尚乏補強證據證明。
（二）參以被告3 人一再堅決否認上開恐嚇取財未遂之犯行，本
      院認於缺乏其他佐證之情況下，尚難僅憑告訴人之單一有
      瑕疵之指述，認定被告涉有上開公訴意旨所示之恐嚇取財
      未遂犯行。原審判決疏未詳查，遽予就被告此部分恐嚇取
      財未遂犯行論罪科刑，顯有未洽。被告就此部分上訴否認
      犯行，指摘原審判決不當，即有理由，而公訴人既認被告
      所犯前述有罪之妨害自由犯行與本罪之恐嚇取財未遂犯行
      係犯意互異，罪名不同，而予以分論起訴，自應由本院將
      原審判決予以撤銷改判，並就被告3 人被訴恐嚇取財未遂
      罪部分，均為無罪之判決。
據上論斷，應依刑事訴訟法第369 條第1 項前段、第364 條、第
301 條第1 項、第299 條第1 項前段，刑法第28條、第277 條第
1 項、第302 條第1 項、第55條、第41條第1 項，刑法施行法第
1 條之1 ，判決如主文。
本案經檢察官莊榮松到庭執行職務。
中    華    民    國   100    年    12    月    13    日
                  刑事第三庭    審判長法  官  張意聰
                                      法  官  莊松泉
                                      法  官  簡志瑩
以上正本證明與原本無異。
如不服本判決應於收受本判決後10日內向本院提出上訴書狀，其
未敘述上訴理由者，並得於提起上訴後10日內向本院補提理由書
狀（均須按他造當事人之人數附繕本）「切勿逕送上級法院」。
恐嚇取財部分不得上訴。
中    華    民    國   100    年    12    月    13    日
                                      書記官  吳新貞
附錄本判決論罪科刑法條：
中華民國刑法第277 條第1 項
傷害人之身體或健康者，處3 年以下有期徒刑、拘役或1 千元以
下罰金。
中華民國刑法第302 條第1項
私行拘禁或以其他非法方法，剝奪人之行動自由者，處5 年以下
有期徒刑、拘役或3 百元以下罰金。